【裁判字號】    92,易,287
【裁判日期】    920410
【裁判案由】    侵占遺失物
【裁判全文】
臺灣臺中地方法院刑事判決                          九十二年度易字第二八七號
    公  訴  人  臺灣臺中地方法院檢察署檢察官
    被      告  丙○○
右列被告因侵占遺失物案件，經檢察官提起公訴（九十一年度偵字第二二二四六號）
，本院判決如左：
    主  文
丙○○無罪。
    理  由
一、公訴意旨略以：被告丙○○於民國九十一年九月十八日下午某時許，在臺中縣火
    力發電廠附近其經營之檳榔攤內，發現乙○○所有如附表所示之支票一紙遺留在
    檳榔攤內，係屬乙○○所遺失之物，竟意圖為自己不法之所有，將之拾起據為己
    有，並於九十一年十月八日持往臺中商業銀行伸港分行（起訴書誤載為第一商業
    銀行清水分行）提示，經該銀行退票並通報臺中市票據交換所轉報警方後，始知
    悉上情，因認被告涉有刑法第三百三十七條之侵占遺失物罪嫌云云。
二、按犯罪事實應依證據認定之，無證據不得推定其犯罪事實；不能證明被告犯罪者
    ，應諭知無罪之判決，刑事訴訟法第一百五十四條、第三百零一條第一項分別定
    有明文。又事實之認定，應憑證據，如未能發現相當證據，或證據不足以證明，
    自不能以推測或擬制之方法，以為裁判基礎；認定不利於被告之事實，須依積極
    證據，苟積極證據不足為不利於被告事實之認定時，即應為有利於被告之認定，
    更不必有何有利之證據，最高法院四十年台上字第八六號、三十年上字第八一六
    號分別著有判例可資參照。
三、本件公訴人認被告丙○○涉犯刑法第三百三十七條侵占遺失物罪嫌，無非以被害
    人乙○○之指述及證人甲○○之證詞為其主要論據。訊據被告堅決否認有何侵占
    遺失物犯行，辯稱：伊與乙○○係男女朋友關係，乙○○在九十一年八月底就拿
    與前揭支票金額相同之支票一張給伊，叫伊自己去買生日禮物，伊見支票到期日
    （按：應係發票日）還有一個月而未收下，並表示到時候再買禮物給伊，後來乙○○於九十一年九月十八日中午到檳榔攤找伊後忘了帶走皮包，伊打開皮包看到
    支票在裡面，就將該支票拿起來，迨乙○○於當日傍晚來拿皮包時，伊即對乙○○說隔了這麼久還是沒有買禮物送伊，所以這張支票伊就收下了，乙○○知道支
    票在伊那裡等語。經查：
  (一)證人甲○○於本院九十一年三月二十七日審理時到庭證稱：附表所示之支票係其
    於九十一年九月十八日交給乙○○。當天下午乙○○就打電話說其支票遺失，叫
    其辦理掛失止付，其有請乙○○再找找看，是否有將支票用出去或是交給他人，
    乙○○說沒有。其有先去跟銀行的櫃台問問看有無人提示這張支票，一直到票期
    到了沒有人提示，才於九十一年十月一日將支票申報遺失等語，足認證人甲○○
    係依據乙○○之陳述，而將附表之支票申報遺失。
  (二)次查，被告丙○○與證人乙○○係男女朋友關係，乙○○於偵查中否認與被告係
    男女朋友，係因證人甲○○與其妻認識，乙○○怕其妻知悉上情，才未予承認。
    乙○○於九十一年九月十八日當天就知道支票是被告取走，因不願讓被告兌領，
    才打電話跟甲○○說支票遺失等情，業據證人乙○○於本院九十二年三月二十七
    日審理時到庭證述無訛，經核與被告所辯亦屬相符。
  (三)復查，被告所使用之0000000000號行動電話與證人乙○○所使用之0
    000000000號行動電話，自九十一年八月二十六日起至九十一年九月二
    十八日止，每日均有多次密集通話及收發簡訊之紀錄；又被告與乙○○曾一同到
    中國大陸旅遊，且留下親密合照，此為證人乙○○所自承，並有臺灣大哥大股份
    有限公司雙向通聯資料查詢紀錄一份、照片七張在卷可稽，參以證人乙○○於本
    院九十二年三月二十七日審理時，原本否認其與被告係男女朋友，亦否認其有交
    付附表所示之支票給被告，並表示不知道被告何以去提示該張支票，迨本院提示
    前開通聯紀錄及照片，並反覆加以訊問後，始坦言上情，足認證人乙○○於偵查
    中否認其與被告係男女朋友，顯與事實不符，其於本院九十二年三月二十七日審
    理時所言，方屬可信。
  (四)綜上所述，被告丙○○既非拾獲附表所示之支票而將之據為己有，且證人乙○○
    對該張支票係在被告持有中一事又屬知情，自不得認被告有公訴人所指侵占遺失
    物犯行，揆諸前揭說明，應諭知被告無罪之判決。
四、至於乙○○利用不知情之甲○○申報支票遺失之行為，是否涉有謊報支票遺失之
    未指定犯人誣告罪嫌，非在本案審酌範圍內，應由檢察官另行依法處理，併予敘
    明。
據上論斷，應依刑事訴訟法第三百零一條第一項，判決如主文。
中      華      民      國    九十二    年      四      月      十      日
                                        法  官  陳慧珊
右正本證明與原本無異。
如不服本判決，應於送達後十日內向本院提出上訴狀（須附繕本），上訴於臺灣高等
法院臺中分院。
                                        書記官
中      華      民      國    九十二    年      四      月      十      日
附表：
┌───┬──────┬─────────┬────────┬─────┐
│發票日│發   票   人│付     款     人  │面 額（新台幣） │票     號 │
├───┼──────┼─────────┼────────┼─────┤
│9.│強穎塑膠股份│第一商業銀行清水分│一萬七千五百元  │TB0000000 │
│      │有限公司    │行                │                │          │
└───┴──────┴─────────┴────────┴─────┘


司法院資訊處製作；財團法人民間司法改革基金會備份。
